【裁判字號】    88,易,1706
【裁判日期】    890211
【裁判案由】    背信
【裁判全文】
臺灣桃園地方法院刑事判決                        八十八年度易字第一七六號
    公  訴  人  臺灣桃園地方法院檢察署檢察官
    被      告  甲○○
右列被告因背信案件，經檢察官提起公訴（八十八年偵字第九九六號），本院判決如
左：
    主  文
甲○○無罪。
    理  由
一、公訴意旨略以：被告甲○○，於八十四年間，經由第三人乙○○之介紹，認識勝
    鼎機械工程有限公司（以下簡稱勝鼎公司）之負責人丙○○，因勝鼎公司位於花
    蓮縣境，工程數量較少而業績不佳，丙○○遂委託住於桃園縣境之甲○○代為留
    意台灣北部地區之工程，若有條件不錯之工程，甚至代勝鼎公司投標該工程，經
    甲○○允為丙○○處理事務後，丙○○乃與甲○○共同於八十四年十月二十三日
    ，在花蓮縣花蓮市○○路二六號中國國際商業銀行花蓮分行開立勝鼎公司之帳戶
    （開戶印鑑係甲○○另行刻印，非勝鼎公司原有印鑑，然丙○○以本應另刻一個
    勝鼎公司印鑑專為甲○○爭取工程之用而未反對），並將上開開戶印鑑、存摺及
    勝鼎公司之公司執照、營利事業登記證、丙○○身分證影本交付予甲○○，以便
    辦理上開委任事項，惟事後甲○○竟意圖為自己不法之利益，及損害丙○○之利
    益，未經丙○○同意，而為違背其任務之行為，於八十四年九月十二日，擅自以
    前開資料，持向財團法人聯合信用卡處理中心，以勝鼎公司名義，申請為該中心
    之特約商店，以便其販售其經營之辦公書櫃及傢俱，於客戶刷信用卡付款時，其
    得以勝鼎公司名義請款，並隱匿此一事實於丙○○，致生損害於勝鼎公司及丙○○之財產或其他利益，嗣丙○○於八十七年間，收受花蓮縣稅捐處所開立之勝鼎
    公司於八十五年一月至十二月間銷售貨物，漏開該營業稅之處分書、繳款書及罰
    鍰繳款書後，丙○○始知悉上情。因認被告甲○○涉有刑法第三百四十二條第一
    項背信罪嫌。
二、按犯罪事實應依證據認定之，無證據不得推定其犯罪事實。又不能證明被告犯罪
    者，應諭知無罪之判決，刑事訴訟法第一百五十四條、第三百零一條第一項前段
    分別定有明文。而認定不利於被告之事實，須依積極證據，苟積極證據不足為不
    利於被告事實之認定時，即應為有利於被告之認定，更不必有何有利之證據。又
    告訴人之指訴係以使被告受刑事訴追為目的，是其陳述是否與事實相符，仍應調
    查其他證據以資審認，最高法院著有判例可循（最高法院三十年上字第八一六號
    、五十二年台上字第一三００號判例參照）。另刑法第三百四十二條第一項之背
    信，係以行為人為他人處理事務，意圖為自己或第三人不法之利益或損害本人之
    利益，而為違背其任務之行為，致生損害於本人之財產或其他利益者，為其構成
    要件。苟非為他人處理事務，即與刑法上背信罪以為他人處理事務為前提之構成
    要件不符。
三、訊據被告甲○○固承認以勝鼎公司名義申請為財團法人聯合信用卡處理中心特約
    商店，堅決否認有背信犯行，辯稱：伊並未受告訴人委任處理勝鼎公司標工程事
    宜，申請信用卡特約商店係經過告訴人同意的，因伊和告訴人合作，告訴人請伊
    幫忙作存款證明，原付款銀行為第一商業銀行花蓮分行，因轉帳麻煩，所以才另
    至中國國際商業銀行花蓮分行開戶等語。經核公訴人認被告右揭犯罪，係以告訴
    人之指訴、證人乙○○之證述，及財團法人聯合信用卡處理中心特約商店約定書
    、公司執照、營利事業登記證、丙○○身分證影本、信用卡請款資料查核清冊、
    營業稅之處分書、繳款書及罰鍰繳款書附卷可憑為主要論據，經查：（一）告訴
    人丙○○於偵查中指訴：「．．我妹夫想在桃園做工程，我妹夫就向我要公司執
    照，我就影印乙份給他．．。」（見花蓮地檢署偵卷第十八頁），於本院審理中
    指訴：「．．僅同意他們去標工程用，是借牌，非委任他們處理事務．．。」、
    「．．江某告訴我開中國商銀戶頭，是要做業績用的。我、乙○○、甲○○三人
    合意，若標到工程三人一起合作，我之前曾拿工廠營利事業登記證、公司執照影
    本給甲○○，印章是甲○○自己去刻的。我是要讓甲○○去標工程，不是要開設
    特約商店。」、「中國商銀花蓮分行之印章是我同意甲○○去刻的，特約商店的
    印章不是我同意的。」等語；（二）證人即告訴人之妹夫乙○○於偵查中證述：
    「（丙○○說你向他借公司執照）是的，八十四年間我與甲○○想到桃園做工程
    ，剛好丙○○的勝鼎公司做的不好，我們就商量跟他借牌。」（花蓮地檢署偵卷
    第二十五頁）、「因當時雙方有合作的意願，才會將資料交給甲○○．．。」，
    於本院審理中證述：「當初我們說好，若有工程，我們三人合作」等語。（三）
    被告以勝鼎公司名義，於八十四年九月十二日向財團法人聯合信用卡處理中心，
    申請為該中心之特約商店，於八十四年九月十二日生效，此有該中心之特約商店
    約定書附卷可憑，系爭特約商店經本院查詢付款方式及付款明細表結果：原約定
    付款方式之銀行帳戶為第一商業銀行花蓮分行、戶名：勝鼎公司丙○○、帳號：
    000000000號，自八十四年十一月起始變更為中國國際商業銀行花蓮分
    行、戶名：勝鼎公司丙○○、帳號：00000000000號，兩帳戶皆有付
    款紀錄，此有財團法人聯合信用卡處理中心八十八年十二月二十七日八八聯卡會
    字第三五一號函暨附件付款明細表附卷可稽，而第一商業銀行花蓮分行、戶名：
    勝鼎公司丙○○、帳號：000000000號之開戶公司及負責人印鑑章，經
    本院核對與告訴人提出之該公司及負責人印鑑章相符，告訴人既不知該事且未曾
    將該公司及負責人印鑑章交予被告，則被告如何向第一銀行提領該信用卡特約商
    店之付款金額，如係告訴人將之提領予被告，則告訴人豈有不問款項來源之理？
    況告訴人亦自承至中國國際商業銀行花蓮分行開戶係被告告知為增加業績之用，
    則告訴人豈有不加詳問如何增加業績之理？故推說不知情亦有違常情，恐係因其
    後衍生漏稅問題，所以告訴人才推說不知情。綜上所述，告訴人將工廠營利事業
    登記證、公司執照影本交予被告甲○○之行為是授與代理權之法律關係，故縱使
    如告訴人指訴未同意被告以勝鼎公司名義，向財團法人聯合信用卡處理中心，申
    請為該中心之特約商店，即係超出授權範圍，為無權代理，應負行使偽造文書罪
    責，自與背信罪之構成要件有間，揆諸前揭說明，尚難逕以背信罪責相繩。此外
    ，復查無其他積極證據足資認定被告有為背信之犯行，自應為無罪之諭知。
據上論斷，應依刑事訴訟法第三百零一條第一項，判決如主文。
本案經檢察官潘怡華到庭執行職務
中      華      民      國    八十九    年      二      月     十一     日
                                    臺灣桃園地方法院刑事第二庭
                                        法  官  曾  正  耀
右正本證明與原本無異
如不服本判決應於送達後十日內向本院提出上訴狀
                                        書記官   蘇    萱
中      華      民      國      八十九      年     二     月    十一    日


司法院資訊處製作；財團法人民間司法改革基金會備份。
